臺灣桃園地方法院刑事判決
111年度金訴字第97號
公  訴  人  臺灣桃園地方檢察署檢察官 
被      告  林書妤


選任辯護人  彭成桂律師
上列被告因違反洗錢防制法等案件，經檢察官提起公訴（110年
度偵字第29718號），本院判決如下：
    主  文
林書妤無罪。
    理  由
一、公訴意旨略以：被告林書妤依其社會生活經驗，應知一般人
    如欲金錢交易或是返還金錢，僅須透過匯款之方式即可達成
    ，而無匯入被告帳戶收款後，再要求其代為提領後轉交之理
    ，故於該不詳之詐騙集團成員向其提出此提議時，應已預見
    該匯入其帳戶之款項可能係詐欺取財等犯罪所得之贓款，其
    代領款項之目的極有可能係詐騙集團為收取詐騙贓款，並製
    造金流斷點，及掩飾、隱匿該詐騙所得之去向、所在。被告
    仍基於縱令屬實，仍不違背其本意，與Line通訊軟體名稱「
    潘妍蓁」洽購iPhone手機，竟於民國110年6月13日，將其所
    申設之合作金庫商業銀行「000-0000000000000」帳戶(下稱
    本案帳戶)號碼交予Line通訊軟體名稱「潘妍蓁」詐騙集團
    之真實年籍不詳成員，而與不詳之詐騙集團成員共同意圖為
    自己不法之所有，基於詐欺取財及掩飾或隱匿特定犯罪所得
    之本質、去向之犯意聯絡，擔任「取款車手」之角色。嗣該
    真實姓名及年籍不詳之詐欺集團成員取得該帳戶號碼，於11
    0年6月14日16時許，以網路社群「Facebook」帳號「郁晴」
    刊登販售iPhone手機之貼文，誘騙不特定之人購買，致張朝
    民陷於錯誤，加入上開貼文所留之Line通訊軟體名稱「潘妍
    蓁」，洽談購買手機事宜，並以ATM轉帳新臺幣(下同)1萬5,
    000元（下稱本案款項）至本案帳戶；復由被告依指示持本
    案帳戶之提款卡，前往桃園市龍潭區建國路某7-11之ATM提
    領，並將提領款項全數購買面額均為5,000點(與新臺幣比值
    為1比1)之智冠科技MyCard遊戲點數卡3張(共計1萬5,000點
    ，序號：MCUVHS001353、MCUVHS001354、MCUVHS001355)後
    ，再以Line拍照交付Line通訊軟體名稱「潘妍蓁」（點數全
    數儲值於大陸會員），而利用本案帳戶掩飾詐欺所得之去向
    。因認被告涉犯洗錢防制法第14條第1項之一般洗錢、刑法
    第339條第1項之詐欺取財罪嫌。
二、依刑事訴訟法第308 條前段規定，無罪之判決書只須記載主
    文及理由。而其理由之論敘，僅須與卷存證據資料相符，且
    與經驗法則、論理法則無違即可，所使用之證據亦不以具有
    證據能力者為限，即使不具證據能力之傳聞證據，亦非不得
    資為彈劾證據使用。故無罪之判決書，就傳聞證據是否例外
    具有證據能力，本無須於理由內論敘說明（最高法院100 年
    度台上字第2980號判決法律見解參照）。本案被告既經本院
    認定犯罪不能證明（詳下述），本判決即不再論述所援引有
    關證據之證據能力。
三、按犯罪事實應依證據認定之，無證據不得認定其犯罪事實；
    又不能證明被告犯罪者，應諭知無罪之判決。刑事訟訴法第
    154 條第2 項、第301 條第1 項分別定有明文。次按刑事訴
    訟法上所謂定犯罪事實之證據，係指足以認定被告確有犯罪
    行為之積極證據而言，該項證據自須適合於被告犯罪事實之
    認定，始得作為斷罪之資料，如未能發現相當證據或證據不
    足以證明，自不能以推測或擬制之方法，以為裁判基礎；而
    認定不利於被告之事實，須依積極證據，苟積極證據不足為
    不利於被告事實之認定時，即應為有利於被告之認定，更不
    必有何有利之證據（最高法院40年台上字第86號判決意旨參
    照)。且刑事訴訟上證明之資料，無論其為直接證據或間接
    證據，均須達於通常一般之人均不致於有所懷疑，而得確信
    其為真實之程度，始得據為有罪之認定，若其關於被告是否
    犯罪之證明未能達此程度，而有合理性懷疑之存在，致使無
    從形成有罪之確信，根據「罪證有疑、利於被告」之證據法
    則，即不得遽為不利被告之認定（最高法院76年度台上字第
    4986號判決意旨可資參照)。
四、本院之認定：
  ㈠公訴意旨認被告涉有詐欺及洗錢犯嫌，無非係以：被告於警
    詢、偵訊之供述、告訴人張朝民之指訴、內政部警政署反詐
    騙諮詢專線紀錄表、受理詐騙帳戶通報警示簡便格式表、金
    融機構聯防機制通報單、本案帳戶之客戶資料查詢及歷史交
    易明細、前揭點數卡影本、點數卡儲值流向及IP位址查詢資
    料、被告提供之對話截圖87張（下稱此對話紀錄為本案對話
    紀錄）為據。
  ㈡而被告固坦承如前揭公訴意旨所示之客觀情節，惟堅詞否認
    有何詐欺、洗錢之犯行，其與辯護人辯稱：被告是被真正的
    犯罪者利用，被告是一個很純粹的被害人，被告提供本案帳
    戶的目的，是要取回賣方「潘妍蓁」說要還給被告的退款，
    所以被告收取本案款項的時候，被告主觀上是認為這是退回
    的價金，這是被告自己的錢，所以被告沒有詐欺或洗錢的主
    觀犯意等語。
  ㈢經查：
  1.前揭公訴意旨所示客觀情節，除有被告前揭陳述可參外，並
    有告訴人之指訴及前揭所述物、書證可佐，此部分事實足堪
    認定。從而，本案所應審酌，應為被告有無詐欺取財及洗錢
    之故意。
  2.依據被告提出之本案對話紀錄，被告係受「潘妍蓁」所欺騙
    ，因交易手機之事，方為公訴意旨所示提供本案帳戶資料、
    提領本案款項，其對談之梗概為：
  ⑴被告因向「潘妍蓁」購買手機2支，先自己購買價值3萬元之
    遊戲點數，並將該遊戲點數資料拍照傳給「潘妍蓁」（審金
    訴卷第83-118頁）。
  ⑵被告再向「潘妍蓁」購買手機1支，因而購買價值1.5萬元之
    遊戲點數，並將該遊戲點數資料拍照傳給「潘妍蓁」（審金
    訴卷第118-132頁）。
  ⑶「潘妍蓁」向被告表示被告前揭給付，因無法進到「潘妍蓁
    」公司的帳戶裡面，要另行退4.5萬元給被告，並請被告決
    定是否要另外付4.5萬給「潘妍蓁」完成手機交易，如被告
    無法付錢，則會取消交易（審金訴卷第132-136頁）。
  ⑷被告向「潘妍蓁」表示手上沒這麼多錢完成交易，但可以先
    給「潘妍蓁」1.1萬元作為完成本次手機交易的定金，而被
    告後續也真的轉帳1.1萬元給「潘妍蓁」所指示之帳戶內（
    審金訴卷第140-142、146頁）。
  ⑸被告隨後提供本案帳戶之資料給「潘妍蓁」，讓「潘妍蓁」
    處理退款4.5萬元（審金訴卷第150頁）。告訴人則隨後因詐
    欺集團之欺騙，匯入本案款項1.5萬元至本案帳戶內，「潘
    妍蓁」於本案款項匯入本案帳戶後，跟被告詐稱是其自己匯
    款給被告，就此使被告相信「潘妍蓁」會退款到本案帳戶內
    （審金訴卷第160頁）。
  ⑹被告因本案手機交易，再購買價值1.5萬元之遊戲點數，並將
    該遊戲點數資料拍照傳給「潘妍蓁」（審金訴卷第184頁，
    而被告在此之前，自本案帳戶內提款1.5萬元，金流資料見
    偵卷第55頁本案帳戶明細）。
  ⑺「潘妍蓁」向被告表示可優惠被告4,000元（審金訴卷第192
    頁）。
  ⑻被告因本案手機交易，購買價值1.5萬元之遊戲點數，並將該
    遊戲點數資料拍照傳給「潘妍蓁」（審金訴卷第200頁）。
  ⑼「潘妍蓁」向被告表示伊不能參加自己公司的手機銷售活動
    ，請被告幫忙伊買手機1支，伊可以給被告2萬元，被告因此
    再購買價值1.5萬元之遊戲點數，並將該遊戲點數資料拍照
    傳給「潘妍蓁」（審金訴卷第208、218頁）。
  ⑽另節錄足認被告係受「潘妍蓁」所欺騙，因交易手機之事，
    方為公訴意旨所示提供本案帳戶資料、提領本案款項之對話
    紀錄如附表所示。
  3.是依據被告提出之本案對話紀錄，被告係因要接受「潘妍蓁
    」之退款4.5萬元，方提供本案帳戶之資料與「潘妍蓁」。
    又一併考量被告提領本案款項之時間，與被告隨後向「潘妍
    蓁」表示要購買遊戲點數給付手機價金此訊息間之緊密性（
    按：提款時間是該日16時59分，被告到超商購買點數之時間
    是該日17時許，見審金訴卷第172頁以下），被告之後會自
    本案帳戶內提領本案款項出來，亦係因為要購買遊戲點數以
    完成與「潘妍蓁」間之手機交易。
  4.從而，被告是否確有參與本案詐欺告訴人之詐欺集團，而與
    該詐欺集團共同基於詐欺、洗錢之故意，對告訴人為本案詐
    欺、洗錢犯行一節，本院認為尚有疑義。
  5.目前社會上詐欺罪犯能言善道，一般民眾為匪夷所思之說詞
    所惑，而為不合情理之舉措者，屢見不鮮，高學歷、長久工
    作經歷之被害人亦頗多見於各種影視媒體、報章雜誌，為公
    眾周知之事項。是據本判決前開事證及說明，既已有相當之
    合理懷疑可認被告係受詐騙而交付帳戶相關資料，當不足僅
    以所謂社會一般人可能的經驗，而認定被告主觀上已有犯罪
    之故意。
  6.從而，依照上述的事證，與足見被告前揭辯稱並非無據，無法確信被告確有詐欺取財或洗錢之主觀不法（故意），依據前述說明，應為無罪判決。
據上論斷，應依刑事訴訟法301 條第1項，判決如主文。
本案經檢察官邱文中、郭印山提起公訴，檢察官董諭、林欣怡到
庭執行職務。
中　　華　　民　　國　　111 　年　　8 　　月　　3 　　日
                  刑事第四庭  審判長法  官  黃柏嘉
                                    法  官  涂偉俊
                                    法  官  張羿正 
以上正本證明與原本無異。
如不服本判決應於收受判決後20日內向本院提出上訴書狀，並應
敘述具體理由。其未敘述上訴理由者，應於上訴期間屆滿後20日
內向本院補提理由書(均須按他造當事人之人數附繕本)「切勿逕
送上級法院」。 
                                    書記官  蔡宗豪
中　　華　　民　　國　　111 　年　　8 　　月　　4 　　日

附表
對話內容 出處    被告   ：你好，請問手機還有嗎 「潘妍蓁」：你好 「潘妍蓁」：你是哪個朋友介紹的PO文麻煩截圖傳我搶名額    被告   ：（傳送貼文截圖照片） 「潘妍蓁」：IPhone 12 Pro max 256G 6.7吋太平洋藍 石墨 金色 15000一隻還剩兩隻 「潘妍蓁」：還有兩個名額 顏色可以任選    被告   ：12pro 藍色 「潘妍蓁」：請問你在哪個縣市 現在方便過來取嗎 「潘妍蓁」：公司澎湖可以面交 「潘妍蓁」：活動名額有限 賣完為止 審金訴卷第81-85頁    被告   ：請問還有10000的嗎 「潘妍蓁」：還有兩隻喔 「潘妍蓁」：金色和藍色    被告   ：我要一隻藍色，一起轉帳    被告   ：請問都是大螢幕的嗎 「潘妍蓁」：Pro max是大螢幕    被告   ：另一隻不是 「潘妍蓁」：12pro小螢幕    被告   ：還有pro嗎 「潘妍蓁」：還有一隻    被告   ：再一隻    被告   ：我出門轉帳 「潘妍蓁」：iPhone 12 Pro max 一隻             iPhone 12pro 128G一隻 「潘妍蓁」：總共兩隻嗎？    被告   ： 我要兩隻大螢幕的    被告   ：15000 「潘妍蓁」：兩隻3萬喔    被告   ：嗯嗯 審金訴卷第89-93頁 「潘妍蓁」：剛才經理講 目前還剩最後一隻 請問需要一起帶嗎？購買三隻可以送三個原廠充電頭 「潘妍蓁」：太平洋藍 石墨 金色可以任選    被告   ：加送嗎 「潘妍蓁」：買三隻才有送 「潘妍蓁」：你是我朋友介紹 我才推薦給你    被告   ：好我要三隻 「潘妍蓁」：麻煩你換一間超商再補15000    被告   ：好，等我一下 審金訴卷第118-122頁 「潘妍蓁」：你也是我朋友介紹買的 你放心手機不會有任何問題 我不會拿我朋友信用開玩笑 以後有機會見面的 更不會去騙你 「潘妍蓁」：（傳送身分證反面照片） 「潘妍蓁」：（傳送身分證正面照片） 「潘妍蓁」：以上證件只限保證手機正品用途 取貨檢驗之後 記得刪掉 感恩    被告   ：好，謝謝妳 審金訴卷第126頁 「潘妍蓁」：7-11 經理獎系統目前正在維護沒辦法入賬 明天早上系統維護好之後匯款45000給妳 「潘妍蓁」：真的抱歉 給你帶來困擾 「潘妍蓁」：麻煩你用線上轉賬可以嗎？7-11剛才系統維護中 「潘妍蓁」：我一直再等入賬    被告   ：我的戶頭沒這麼多錢 審金訴卷第132-134頁    被告   ：搶問是先轉11000次當訂金嗎    被告   ：再退款我45000元 「潘妍蓁」：對 這樣可以可以直接拒絕其他客人 「潘妍蓁」：對    被告   ：我再去7-11i-bon繳費 「潘妍蓁」：對喔    被告   ：好    被告   ：這次用轉帳的方式嗎 「潘妍蓁」：代號053賬號 000000000000 「潘妍蓁」：轉賬之後明細傳我一下    被告   ：（傳送網銀轉帳畫面截圖） 「潘妍蓁」：我現在登記 拒絕其他客人    被告   ：請問我去7-11繳費需要扣訂金嗎 「潘妍蓁」：要喔 「潘妍蓁」：晚點系統維護好 馬上退款給你 會提前告知你    被告   ：好 「潘妍蓁」：退款賬號傳我一下 「潘妍蓁」：請問在嗎    被告   ：等我一下 「潘妍蓁」：ok    被告   ： （傳送本案合庫帳戶儲金簿封面照片） 「潘妍蓁」：好 我現在登記    被告   ：請問退完款後，我可以直接 　　　　　  轉帳給你嗎 「潘妍蓁」：等等喔 「潘妍蓁」：代號006賬號 0000000000000    被告   ：轉過來了嗎 「潘妍蓁」：稍等正在處理中 「潘妍蓁」：不好意思 系統一直維護中  明天退款給你可以嗎？    被告   ：好 「潘妍蓁」：我這邊三隻手機幫你保留 「潘妍蓁」：明天退款之後再繳費一下 「潘妍蓁」：真的抱歉 耽誤你時間    被告   ：好，就明天 「潘妍蓁」：明天再多送你手機配件    被告   ：好，謝謝你 審金訴卷第142-152頁 「潘妍蓁」：你好 「潘妍蓁」：請問在嗎？ 「潘妍蓁」：（傳送交易明細表照片） 「潘妍蓁」：因為公司系統維護 這是我用我自己錢 先幫你轉15000 「潘妍蓁」：你先入賬一隻 「潘妍蓁」：剩下15000等等跟朋友借一下 再轉給你   被告    ：請問我要繳費45000萬   被告    ：一次繳嗎 「潘妍蓁」：你先繳費15000 「潘妍蓁」：昨天有匯款11000   被告    ：好   被告    ：去萊爾富嗎 審金訴卷第160-162頁 「潘妍蓁」：昨天超商繳費45000 轉賬11000 「潘妍蓁」：總共付款56000 「潘妍蓁」：我剛才有查付款紀錄    被告   ：對 「潘妍蓁」：剛才有匯款15000給你    被告   ：嗯，有收到 「潘妍蓁」：目前已經入賬26000 「潘妍蓁」：公司這邊幫你優惠4000 「潘妍蓁」：現在入賬30000    被告   ：我剛也去7-11繳費15000元 「潘妍蓁」：對 「潘妍蓁」：剛才繳費15000 加昨天轉賬11000 「潘妍蓁」：目前已經入賬    被告   ：對 「潘妍蓁」：現在入賬三萬 目前還差15000 「潘妍蓁」：晚點公司系統維護之後 退款2萬給你    被告   ：好 「潘妍蓁」：剩下15000 你可以再補一下嗎？ 「潘妍蓁」：我還在聯絡我朋友 「潘妍蓁」：因為系統維護 沒辦法馬上轉給你 剛才錢是我自己先幫你墊付 「潘妍蓁」：我卡里已經沒有錢了 「潘妍蓁」：因為你是我朋友介紹 我才這樣幫你 這個價格我也希望自己朋友可以買到 「潘妍蓁」：可以嗎？ 審金訴卷第190-196頁 「潘妍蓁」：你可以幫我刷一隻嗎？這個價格我也很心動 我是內部員工 沒辦法參與活度 剛才有偷偷請經理給我一隻名額 「潘妍蓁」：晚點一起轉給你 「潘妍蓁」：因為你繳費比較辛苦 我願意多給你5000    被告   ：在刷卡嗎 「潘妍蓁」：下次有機會見面 我請客 當面感謝你 「潘妍蓁」：對 幫我刷一隻 「潘妍蓁」：我晚點轉賬給你    被告   ：一樣15000元嗎 「潘妍蓁」：對 「潘妍蓁」：我這邊轉賬2萬給你 「潘妍蓁」：可以嗎？    被告   ：所以等一下轉5萬給我嗎 「潘妍蓁」：對喔    被告   ：好 審金訴卷第206-208頁 「潘妍蓁」：請問有繳費好嗎？ 「潘妍蓁」：剛才經理一直催我 「潘妍蓁」：不好意思 請問在嗎？    被告   ：（傳送購買點數序號白單照 　　　　　  片）    被告   ：我跑好遠去 「潘妍蓁」：辛苦了 「潘妍蓁」：總共轉賬5萬給你 「潘妍蓁」：剛才有打電話給我媽媽幫我處理 但是她不會按 「潘妍蓁」：囧    被告   ：嗯，麻煩你了    被告   ： 跑三家7-11，因為三家7-11距離有點遠 「潘妍蓁」：真的謝謝你 這樣幫我 審金訴卷第216-220頁